臺灣高等法院刑事裁定
109年度聲字第1794號
聲明異議人  
即  受刑人  彭建和



上列聲明異議人即受刑人因竊盜案件，對於檢察官執行之處分（
臺灣桃園地方檢察署檢察官107年度執沒字第5037號），聲明異
議，本院裁定如下：
    主  文
聲明異議駁回。
    理  由
一、聲明異議意旨略以：聲明異議人彭建和所犯竊盜罪，經本院
    107年度上易字第938號判處竊盜罪共6罪，其中檢察官就該
    判決書附表三編號3經宣告未扣案犯罪所得車牌號碼000-000
    0號自小客車（下稱本案車輛）追徵其價額，係依據民國102
    年份1968C.C.為該車輛現值估價，對聲明異議人追徵新臺幣
    （下同）100萬元，然該車於104年7月2日由桃園市平鎮北勢
    派出所查獲時，即由北勢派出所扣押，且已發還被害人車主
    邱大倫，故檢察官不得再追徵價額，則檢察官指揮執行有所
    不當，爰請求撤銷檢察官追徵價額之處分等語。
二、按受刑人或其法定代理人或配偶，以檢察官執行之指揮為不
    當者，得向諭知該裁判之法院聲明異議；法院應就異議之聲
    明裁定之，刑事訴訟法第484條、第486條分別定有明文。聲
    明異議人因犯竊盜案件，經臺灣桃園地方法院以105年度易
    字第352號判處犯竊盜罪如附表所示共6罪，聲明異議人上訴
    後，經本院將原判決中附表三編號1之罪部分予以撤銷改判
    ，並駁回聲明異議人其他上訴，全案因而於107年8月16日確
    定，後由臺灣桃園地方檢察署檢察官以107年度執沒字第503
    7號指揮執行，依據前揭說明，本院即為刑事訴訟法第484條
    所稱之「諭知該裁判之法院」，對於本件聲明異議人之聲明
    異議具有管轄權。
三、次按犯罪所得已實際合法發還被害人者，不予宣告沒收或追
    徵，刑法第38條之1第5項定有明文，此乃優先保障被害人因
    犯罪所生之求償權，故已實際合法發還被害人時，毋庸沒收
    或追徵。
四、經查：　　
　㈠聲明異議人彭建和前因竊盜等案件，就聲明異議人於104年6
    月3日下午3時至4時40分間某時，在臺中市○○區○○路000號，
    竊取被害人邱大倫所有停放在該址車庫內之本案車輛，得手
    後駛離現場一案，經本院以107年度上易字第938號諭知：「
    彭建和犯結夥三人以上毀越安全設備侵入住宅竊盜罪，處有
    期徒刑9月。未扣案犯罪所得車牌號碼000-0000號自小客車1
    輛（含鑰匙1支）沒收，於全部或一部不能沒收或不宜執行
    沒收時，追徵其價額；未扣案犯罪所得電話機壹具、HTC廠
    牌手機1支均與陳秉鋐、徐肇車共同沒收，於全部或一部不
    能沒收或不宜執行沒收時，與陳秉鋐、徐肇車共同追徵其價
    額」確定，臺灣桃園地方檢察署檢察官乃以107年度執沒字
    第5037號指揮執行，就本案車輛則因無法沒收，以100萬元
    追徵其價額，此有上開本院判決書、本院被告前案紀錄表、
    107年度執沒字第5037號卷宗等在卷可稽。
　㈡惟本案車輛業經桃園市政府警察局平鎮分局警員於104年7月2
    日在桃園市平鎮區德育路2段368巷尋獲，並通報臺中市政府
    警察局清水分局採證，再於翌（3）日發還被害人邱大倫等
    事實，有臺中市政府警察局清水分局竊盜案初步勘查表、汽
    機車竊盜、打破車窗竊取財物案初步勘查表、車輛詳細資料
    報表、臺中市政府警察局車輛協尋電腦輸入單、臺中市政府
    警察局清水分局刑案現場勘查報告、桃園市政府警察局平鎮
    分局109年7月8日平警分刑字第1090021349號函附贓物認領
    保管單影本1紙等存卷可查（104年度偵字第23631號卷第73～
    79、82～106頁、本院卷第167～169頁），足見本案車輛確已
    發還被害人邱大倫。
　㈢本案車輛既已發還被害人，聲明異議人主張檢察官不得為追
    徵價額之處分，即屬有據，檢察官未審酌及此，猶於108年3
    月6日以桃檢坤己107執沒5037字第1089014807號函命法務部
    ○○○○○○○對受刑人彭建和按月扣繳除生活費用外之保管金及
    勞作金至179萬1千元止之執行處分，容有未當。惟上開執行
    處分業經本院以108年度聲字第3911號裁定予以撤銷確定，
    並請檢察官更為適法之執行指揮，有上開裁定附卷可參，則
    原處分既經撤銷，本院無從再次撤銷，故聲明異議人請求撤
    銷同一處分，自無理由，應予駁回。惟檢察官更為執行指揮
    時，應慮及本案車輛業經發還被害人，決定是否仍應追徵價
    額，而為適法之處分，附予敘明。 
五、依刑事訴訟法第486條，裁定如主文。 
中　　華　　民　　國　　109 　年　　7 　　月　　31　　日
                  刑事第七庭  審判長法　官  孫惠琳
                                    法　官  戴嘉清
                                    法　官  張育彰
以上正本證明與原本無異。
不得抗告。
                                    書記官  林蔚菁
中　　華　　民　　國　　109 　年　　8 　　月　　3 　　日